【裁判字號】    98,訴,111
【裁判日期】    980311
【裁判案由】    違反毒品危害防制條例
【裁判全文】
臺灣彰化地方法院刑事判決               98年度訴字第111號
公  訴  人  臺灣彰化地方法院檢察署檢察官
被      告  甲○○
指定辯護人  江銘栗律師
上列被告因違反毒品危害防制條例案件，經檢察官提起公訴（97
年度偵字第4163號），本院判決如下：
    主  文
甲○○共同販賣第一級毒品，處有期徒刑拾伍年貳月。販賣第一
級毒品所得新臺幣伍佰元沒收，如全部或一部不能沒收時，以其
財產連帶抵償之。
    事  實
一、甲○○明知海洛因係屬毒品危害防制條例列管之第一級毒品
    ，不得非法持有、販賣，竟與陳上福及魏上貞（其二人所犯
    販賣毒品罪嫌，另案由本院審理中）共同基於販賣第一級毒
    品海洛因之犯意聯絡，於民國96年9月中旬某日，當張賀凱
    以其號碼0000000000號行動電話撥打電話予陳上福及魏上貞
    ，向陳上福及魏上貞表示欲購買第一級毒品海洛因新台幣（
    下同）500元後，即依約前往陳上福及魏上貞所居住位於彰
    化縣鹿港鎮○○○路6之2號4樓住處樓下金爐旁等候，再由
    陳上福2人指示甲○○攜帶海洛因前往上開地點交付予張賀
    凱，並向張賀凱收取500元之價金而交回給陳上福2人。嗣因
    陳上福及魏上貞於警詢中一致向警方供出甲○○有向渠等購
    買毒品以利其販賣，而為警循線查獲，始悉上情。
二、案經彰化縣警察局移送臺灣彰化地方法院檢察署檢察官偵查
    起訴。
    理  由
壹、證據能力部分：
一、按被告以外之人於偵查中向檢察官所為陳述，除顯有不可信
    之情況者外，得為證據，此於刑事訴訟法第159 條之1 第2
    項定有明文。蓋因檢察官與法官同為司法官署，且檢察官代
    表國家偵查犯罪，依法有訊問被告、證人及鑑定人之權力，
    且依法對被告有利、不利之情形均應注意，況徵諸實務運作
    ，檢察官實施刑事偵查程式，亦能恪遵法定程式之要求，不
    致有違法取證情事，其所查取之證據可信度極高，是被告以
    外之人前於偵查中已具結而為證述，除反對該項供述得具有
    證據能力之一方，已釋明「顯有不可信之情況」之理由外，
    不宜以該證人未能於審判中接受他造之反對詰問為由，即遽
    指該證人於偵查中之陳述不具證據能力，方符前揭法條之立
    法意旨。經查：本案證人張賀凱、魏上貞於檢察官偵查中所
    為之證述，均經具結，被告及其指定辯護人亦均未指摘檢察
    官在為上開偵訊時，有任何不法取供之情形，是客觀上並無
    顯不可信之情況，則上開證人於偵查中之證言自具有證據能
    力。
二、次按被告以外之人於審判外之陳述，雖不符前4 條之規定，
    而經當事人於審判程序同意作為證據，法院審酌該言詞陳述
    或書面陳述作成時之情況，認為適當者，亦得為證據。當事
    人、代理人或辯護人於法院調查證據時，知有第159 條第1
    項不得為證據之情形，而未於言詞辯論終結前聲明異議者，
    視為有前項之同意，此於刑事訴訟法第159 條之5 亦有明文
    規定。上開立法意旨在於傳聞證據未經當事人之反對詰問予
    以核實，原則上先予排除，惟若當事人已放棄詰問或未聲明
    異議，基於證據資料愈豐富，愈有助於真實發現之理念，且
    強化言詞辯論主義，法院自可承認該傳聞證據例外擁有證據
    能力。經查：本案證人魏上貞、陳上福、張賀凱分別於警詢
    中之陳述，雖均係被告以外之人於審判外之陳述，性質上屬
    傳聞證據，惟經檢察官、被告及其指定辯護人均同意作為證
    據，本院審酌各該言詞陳述作成時之情況，查無有任何不法
    之情狀，認為適當，爰依刑事訴訟法第159 條之5 之規定，
    採為證據。
三、再按，有事實足認被告或犯罪嫌疑人有最輕本刑為3 年以上
    有期徒刑之罪嫌，並危害國家安全或社會秩序情節重大，而
    有相當理由可信其通訊內容與本案有關，且不能或難以其他
    方法蒐集或調查證據者，得發通訊監察書。通訊監察書，偵
    查中由檢察官依司法警察機關聲請或依職權以書面記載第11
    條之事項，並敘明理由、檢附相關文件，聲請該管法院核發
    ，通訊保障及監察法第5條第1項第1款、第2項定有明文；而
    通訊監察錄音之譯文，僅屬依據監聽錄音結果予以翻譯之文
    字，固具文書證據之外觀，但實際上仍應認監聽所得之錄音
    帶或光碟，始屬調查犯罪所得之證物；刑事訴訟法第165條
    之1第2項所稱之證物，如其蒐證程序合法，並經合法調查，
    自具證據能力。因此檢察官如提出通訊監察錄音之譯文為其
    證據方法，實乃以其監聽所得之錄音帶或光碟，為調查犯罪
    所得之證物，法院本應依刑事訴訟法第165條之1所列之方法
    調查，以判斷該錄音帶或光碟是否與通訊監察錄音之譯文相
    符。而監聽錄音製作之譯文，雖通常為偵查犯罪機關單方面
    製作，然若被告或訴訟關係人對其真實性並無爭執，經法院
    於審判期日提示譯文供當事人辨認、表示意見並為辯論者，
    程序自屬適法（最高法院95年度臺上字第295號、94年度臺
    上字第4665號判決意旨參照）。查依卷附通訊監察書（97年
    度聲監字第643號）及其附表之記載，法官依行為時之通訊
    保障及監察法第5條第1項第1款規定核發通訊監察書，由司
    法警察執行通訊監察，其監聽錄音蒐證程序應屬合法，而上
    開監聽譯文之內容，被告及其指定辯護人、公訴人於本院準
    備程序及審理中均不爭執上開譯文內容之真實性，且經本院
    依法踐行提示上開監聽譯文之調查證據程序，足見上開監聽
    譯文自有證據能力。
貳、認定本件犯罪事實所根據之證據及理由
一、上揭犯罪事實，業據被告甲○○於本院審理時坦白承認，核
    與共犯陳上福、魏上貞及證人張賀凱於警詢及偵訊中證述之
    情節大致相符，並有0000000000號行動電話之通訊監察譯文
    、上開證人指認犯罪嫌疑人紀錄表各1份及查獲現場之照片
    在卷可稽，足見被告之自白與事實相符。
二、又販賣海洛因係違法行為，非可公然為之，亦無公定價格，
    其容易分裝並增減份量，而每次買賣之價量，可能隨時依雙
    方關係深淺、資力、需求量及對行情之認知、來源是否充裕
    、查緝是否嚴緊、購買者被查獲時供述購買對象之可能風險
    之評估等，而異其標準，非可一概而論，從而販賣之利得，
    除被告就販賣之價量俱臻明確供述外，委難察得實情，然販
    賣之人從價差或量差中牟利之方式雖異，其意圖營利之販賣
    行為則同一。查本件被告無從精確算知其販售毒品海洛因所
    獲利潤之數額，然參以我國對於施用、販賣毒品查緝甚嚴，
    相關處罰規定之法定刑甚重，且毒品不易取得，物稀價昂，
    苟被告及其共犯於買賣之過程中無利可圖，縱屬至愚，亦無
    甘冒被取締移送法辦判處重刑之危險，而按購入價格轉售而
    不求任何利得之理，故被告甲○○等人販賣海洛因應確有營
    利之意圖甚明。
三、綜上所述，本件事證已徵明確，被告上開共同販賣第一級毒
    品之犯行，均洵堪認定，應予依法論科。
參、論罪科刑
一、查海洛因係毒品危害防制條例第2 條第2 項第1 款所管制之
    第一級毒品，不得非法持有、販賣。是核本件被告所為，係
    犯毒品危害防制條例第4條第1項之販賣第一級毒品罪。而被
    告與共犯為販賣第一級毒品前持有第一級毒品之低度行為，
    應為販賣第一級毒品之高度行為所吸收，不另論罪。又被告
    與陳上福、魏上貞就上開所為之販賣第一級毒品犯行間，有
    犯意聯絡及行為分擔，為共同正犯。再衡諸被告所為販賣第
    一級毒品海洛因之犯行，雖係無視國家對於杜絕毒品危害之
    禁令，其行為固屬不當，而應予非難，然參其共同販賣海洛
    品之次數僅為1次，價錢只區區500元，且其犯罪之情節尚非
    至惡，參與之程度亦非至深，所得之代價也屬有限，被告僅
    因一時貪念，致罹重典，此相對於長期大量販賣毒品之大毒
    梟而言，其本件犯行對社會治安及國民健康之危害顯然較小
    ，是從被告前開犯案情節觀之，倘仍遽處以法定本刑之最低
    刑度即無期徒刑，無異失之過苛而不盡情理，不免予人情輕
    法重之感，也難謂符合罪刑相當性及比例原則，更無從與大
    毒梟之惡行有所區隔，是其犯罪情狀相較於法定之重刑，在
    客觀上足以引起一般人之同情，情節尚堪憫恕，而合乎刑法
    第59條規定之意旨，是依該條規定對被告所犯共同販賣第一
    級毒品之犯行，酌量減輕其刑。爰審酌被告明知毒品不僅殘
    害施用者自身健康，使人因施用毒品而上癮，喪失理智與工
    作能力，不惜散盡家財、連累家人，為購買毒品致鋌而走險
    者，實不可勝計，此對社會治安之危害不可謂不大，對社會
    成員個人理智之摧毀亦不可謂不重，故毒品所造成之社會問
    題尤大於施用者本身所受之毒害，卻仍從事販賣毒品之犯行
    ，毒品因之蔓延，危害他人及社會匪淺，顯值非議，惟考量
    其犯罪之動機、目的、方法及手段，販賣毒品之次數、所得
    之利益、參與程度、生活狀況、智識程度，及其已於本院行
    準備程序及審理時均坦承犯行，已見悔意等一切情狀，量處
    如主文所示之刑，以資懲戒。
二、末按毒品危害防制條例第19條第1 項規定，犯同條例第4 條
    之罪者，其供犯罪所用或因犯罪所得之財物，均沒收之，如
    全部或一部不能沒收時，追徵其價額或以其財產抵償之。但
    該條項並無如同條例第18條第1 項所定「不問屬於犯人與否
    ，沒收之」之明文，自屬相對沒收主義之立法。是其應沒收
    之物，應以屬被告所有者為限（最高法院95年度臺上字第30
    5 號判決意旨參照）。又毒品危害防制條例第19條第1 項規
    定，犯販賣毒品罪者，其犯罪所得之財物均沒收之，係採義
    務沒收主義。故販賣毒品所得之對價，不問其中成本若干，
    利潤多少，均應全部諭知沒收，如不能沒收時，追徵其價額
    或以其財產抵償之，以貫徹政府查禁煙毒之決心，方符立法
    本旨（最高法院91年度臺上字第2419號、92年臺上字第6913
    號判決意旨參照）。又共同正犯之犯罪所得為新臺幣時，因
    係合併計算，且於全部或一部不能沒收時，以其財產抵償之
    ，為避免執行時發生重複沒收、抵償之情形，故各共同正犯
    之間係採連帶沒收主義，於裁判時僅諭知連帶沒收，不得就
    全體共同正犯之總所得對各該共同正犯分別重複諭知沒收；
    此與罰金刑應分別諭知、分別執行者不同（最高法院70年度
    台上字第1186號判例、最高法院95年度臺上字第6482、6051
    號判決可參）。是本件被告甲○○與共犯陳上福、魏上貞共
    同販賣第一級毒品海洛因所得為500元，揆諸前揭說明，雖
    未扣案，亦應併予宣告沒收，如全部或一部不能沒收時，以
    其財產連帶抵償之。
綜上論斷，應依刑事訴訟法第299 條第1 項前段、毒品危害防制
條例第4 條第1 項、第19條第1 項，刑法第11條、第28條、第59
條，判決如主文。
本案經檢察官蔡曉崙到庭執行職務。
中    華    民    國    98    年    3     月    11    日
                    刑事第九庭  審判長法  官  蕭文學
                                      法  官  黃齡玉
                                      法  官  葛永輝
以上正本證明與原本無異。
如不服本判決應於收受判決後10日內，向本院提出上訴書狀，並
應敘述具體理由; 其未敘述上訴理由者，應於上訴期間屆滿後20
日內向本院補提理由書（均須按他造當事人之人數附繕本）「切
勿逕送上級法院」。
中    華    民    國    98    年    3     月    11    日
                                      書記官  黃幼華
附錄本案論罪科刑法條全文：
毒品危害防制條例第4條
製造、運輸、販賣第一級毒品者，處死刑或無期徒刑；處無期徒
刑者，得併科新臺幣1 千萬元以下罰金。
製造、運輸、販賣第二級毒品者，處無期徒刑或7 年以上有期徒
刑，得併科新臺幣7 百萬元以下罰金。
製造、運輸、販賣第三級毒品者，處5 年以上有期徒刑，得併科
新臺幣5 百萬元以下罰金。製造、運輸、販賣第四級毒品者，處
3 年以上10年以下有期徒刑，得併科新臺幣3 百萬元以下罰金。
製造、運輸、販賣專供製造或施用毒品之器具者，處1 年以上7
年以下有期徒刑，得併科新臺幣1 百萬元以下罰金。
前五項之未遂犯罰之。


司法院資訊處製作；財團法人民間司法改革基金會備份。
